【裁判字號】    99,中簡上,225
【裁判日期】    990630
【裁判案由】    詐欺
【裁判全文】
臺灣臺中地方法院刑事判決  99年度中簡上字第225號
上  訴  人
即  被  告  乙○○
上列上訴人即被告因詐欺案件，不服本院臺中簡易庭99年度中簡
字第399 號中華民國99年1 月28日第一審簡易判決（聲請簡易處
刑案號：臺灣臺中地方法院檢察署99年度偵緝字第134 號），提
起上訴，本院管轄之第二審合議庭判決如下：
    主    文
上訴駁回。
    事實及理由
一、本案經本院理結果，認第一審簡易判決認事用法及量刑均無
    不當，應予維持，除聲請簡易判決處刑書之犯罪事實欄一第
    2 列關於「97年8 月2 日執行完畢」應更正為「97年8 月1
    日執行完畢」，第10列關於「王台昌（另移送臺灣臺中地方
    法院併辦）」更正為「王台昌（另由本院判處罪刑確定）」
    ，第13列關於「匯款新臺幣7100元」應補充為「於98年4 月
    23日匯款新臺幣（下稱）7100元」，及證據部分補充「郵政
    跨行匯款申請書」外，其餘並引用第一審判決書記載之事實
    、證據及理由（如附件）。
二、上訴人即被告乙○○（下稱被告）上訴意旨略以：伊因看報
    紙刊登辦門號送現金之廣告，而依對方指示申辦易付卡門號
    ，一門號之代價為新臺幣（下同）400 元，用途是給房屋仲
    介使用，並不是非法使用，如今涉犯刑案，伊亦是被騙的受
    害者，對方之車牌號碼為LKL-299 號，請明察云云。然查，
    被告於偵查中即供承：伊是缺錢才去申辦門號並出售給他人
    ，伊承認犯罪等語（99年度偵緝字第134 號偵查卷第33-34
    頁）。又現今電話通訊技術發達，且已十分普及，一般人至
    電信公司申辦電話門號使用，極為方便、容易且迅速，此乃
    眾所周知之事。苟有使用行動電話之正當用途，自以其本人
    名義或可信賴親友之名義申請門號，最為便捷、安全，因為
    在申辦意願之徵詢、是否得有授權之確認、相關申請證件之
    取得等等，均較容易，又可避免申辦名義人反悔，而將電話
    門號辦理停話，或爭執有無授權申辦等等紛爭，造成使用上
    之困擾與不便。再者，申辦行動電話門號既非作違法用途，
    亦無不可告人而需隱身其後，委以他人名義申設之理。是以
    苟非欲以他人名義所申辦之電話從事不法用途，藉以逃避查
    緝，自無向至親好友以外毫無相當信任關係之人取得電話門
    號之必要。準此，任何人若欲以不熟識之他人名義申辦電話
    ，卻未能提出堅強之合理說明，則稍具社會經驗及一般智識
    之人顯然均能就該人之行為動機、目的極有可能係在從事不
    法行為一節，產生高度質疑，而能預見該人有可能以所取得
    之行動電話門號作為財產上犯罪之工具，以遂行犯罪目的及
    掩飾犯行不易遭人追查。參以邇來犯罪人使用人頭電話作為
    詐騙被害人匯款之聯絡工具之犯罪類型層出不窮，並廣經媒
    體披載，凡對社會動態尚非全然不予關注者均能知曉。本案
    被告於提供本件門號0000000000號行動電話門號之時，已係
    34歲之成年人，高職肄業，擔任工人，又無任何證據顯示其
    智識或辨識能力較一般常人為低，對於前述收購他人名義之
    電話門號者有可能以所取得之電話門號作為詐欺集團訛騙被
    害人匯款之聯絡工具此一社會常識，即難諉稱不知。被告空
    言否認犯罪，辯稱：不知取得其行動電話門號者是供違法使
    用云云，委不可採。被告明知上情，猶為貪圖400 元之利得
    ，而交付自己所申辦之0000000000號行動電話門號予姓名年
    籍不詳之成年人，容任他人使用，其主觀上顯具有縱使姓名
    年籍不詳之成年人於取得上開行動電話門號後，持以作為詐
    欺取財供與被害人聯絡使用，亦不違背其本意之不確定故意
    至明。另按刑法關於犯罪之故意，係採希望主義，於直接故
    意，須行為人對於構成犯罪之事實，具備明知及有意使其發
    生之兩個要件；於間接故意，須行為人對於構成犯罪之事實
    ，具備預見其發生及其發生不違背行為人本意之兩個要件（
    最高法院22年上字第4229號判例參照）。本件雖無證據證明
    被告有幫助詐欺集團詐欺取財之直接故意，惟依前揭論述，
    足認被告將上開行動電話門號交予他人使用時，非不能預見
    將遭用於詐欺取財之犯罪，是其主觀上不乏幫助他人詐欺犯
    罪之不確定故意，要無可疑。惟被告僅係單純提供上開行動
    電話門號，並未參與訛騙被害人丙○○之詐欺取財構成要件
    行為，主觀上僅係基於幫助該犯罪者之意思，應屬無疑。綜
    上所述，被告提起上訴之辯解，並不可採，本件上訴為無理
    由，應予駁回。
三、被告經合法傳喚，無正當理由未到庭，爰不待其陳述，逕行
    判決。
據上論斷，應依刑事訴訟法第455 條之1 第3 項、第371 條、第
373 條、第368 條，判決如主文。
本案經檢察官甲○○到庭執行職務。
中    華    民    國    99    年    6     月    30    日
                  刑事第五庭  審判長法  官  張靜琪
                                    法  官  林慶郎
                                    法  官  莊嘉蕙
以上正本證明與原本無異。
本件不得上訴。
                                    書記官  陳怡臻
中    華    民    國    99    年    6     月    30    日

司法院資訊處製作；財團法人民間司法改革基金會備份。
